臺灣士林地方法院刑事判決　　　　　　　　　　　　　　九十年度訴字第六二號
　　公　訴　人　臺灣士林地方法院檢察署檢察官
　　被　　　告　乙○○
　　指定辯護人　本院公設辯護人林龍輝
右列被告因毒品案件，經檢察官提起公訴（八十九年度偵字第六七五０號）及追加起
訴（九十一年度偵字第一０二號），本院判決如左：
    主  文
乙○○連續轉讓第二級毒品，累犯，處有期徒刑捌月。被訴意圖販賣而持有第二級毒
品部分公訴不受理。
    事  實
一、乙○○曾於民國八十三年間因非法販賣安非他命案件，經本院判處有期徒刑二年
    七月，又於八十四年間因非法吸用安非他命案件，經本院判處有期徒刑五月，二
    者合併於八十七年九月二十一日執行完畢，竟仍不知悔改，復基於轉讓第二級毒
    品安非他命之概括犯意，自八十八年十月起迄八十九年一月二十八日止，在台北
    縣新店市○○街九十之九號七樓租屋處，多次無償提供安非他命予同居之女友丙○○施用。嗣因乙○○涉犯意圖販賣而持有毒品案件由本院審理，因丙○○之證
    述而獲悉上情。
二、案經檢察官自動檢舉追加起訴。
    理  由
甲、被訴轉讓第二級毒品部分：
  一、訊之被告乙○○對於右揭轉讓安非他命予丙○○之事實，已自白不諱，核與丙○○於本院訊問時之證述相符。事證明確，被告轉讓安非他命犯行已堪認定，
      應予依法論科。
  二、查安非他命為第二級毒品，毒品危害防制條例第二條第一項第二款有明文規定
      ，核被告所為，係犯毒品危害防制條例第八條第二項轉讓第二級毒品罪。被告
      持有安非他命後進而轉讓安非他命之低度行為，為轉讓安非他命之高度行為所
      吸收，不另論罪。其先後多次轉讓安非他命犯行，時間緊接，手法相若，顯係
      基於概括犯意為之，應論以連續犯一罪，並加重其刑。被告曾於八十三年間因
      非法販賣安非他命案件，經本院判處有期徒刑二年七月，又於八十四年間因非
      法吸用安非他命案件，經本院判處有期徒刑五月，二者合併於八十七年九月二
      十一日執行完畢，有台灣高等法院被告全國前案紀錄表在卷可稽，其於五年內
      再犯本件有期徒刑以上之罪，應論以累犯，並遞加重其刑。爰審酌被告轉讓安
      非他命，危害他人健康，並參酌其犯罪期間長短、犯後坦承犯行之態度，量處
      如主文所示之刑，並定其應執行刑。
  三、扣案安非他命、吸食器、夾鍊袋、海洛因、新台幣（下同）六萬元，並無證據
      證明係供轉讓安非他命犯罪之用，且其中安非他命業經檢察官單獨聲請宣告沒
      收後銷燬，有本院八十九年度聲字第一０四四號裁定及台灣士林地方法院檢察
      署檢察官沒收物品處分命令影本在卷可參，爰不宣告沒收，併此說明。
乙、被訴意圖販賣而持有第二級毒品部分：
  一、公訴意旨略以：被告基於販賣第二級毒品安非他命之犯意，於八十九年一月二
      十八日在台北縣新店市○○街九十之九號七樓租屋處，持有安非他命，嗣於同
      年月日十七時許，自上開租屋處欲出門時，在一樓門口遇警埋伏盤查，而將意
      圖販賣而持有之安非他命一包（毛重約一公克）丟棄地上，為警當場查獲，嗣
      經帶警前往其上開租屋處，被告之同居女友丙○○見警前來，即將被告意圖販
      賣而持有之安非他命四包（共計毛重約一四九公克）及分裝夾鍊袋一大包（未
      使用過之小夾鍊袋七十七只、使用過之大夾鍊袋四十只、使用過之小夾鍊袋三
      只、外包裝使用之夾鍊袋五只、使用過之夾鍊袋內均含有安非他命殘渣）丟出
      窗外，為警在屋外一樓尋獲，並在被告租屋處抽屜內起獲被告意圖販賣而持有
      之安非他命四包（共計毛重約八點九公克）、吸食器一只、新台幣（下同）六
      萬元、供意圖販賣安非他命用之工具電子磅秤一台。因認被告涉有毒品危害防
      制條例第五條第二項之意圖販賣而持有第二級毒品罪嫌。
  二、按犯罪事實應依證據認定之，無證據不得推定其犯罪事實，刑事訴訟法第一百
      五十四條有明文規定。又事實之認定，應憑證據，如未能發現相當證據，或證
      據不足以證明，自不能以推測或擬制之方法，為裁判之基礎（最高法院四十年
      台上字第八六號判例參照）；認定不利於被告之事實，須依積極證據，苟積極
      證據不足為不利於被告事實之認定時，即應為有利於被告之認定，更不必有何
      有利之證據（最高法院三十年上字第八一六號判例參照）；又認定犯罪事實，
      所憑之證據，無論直接或間接證據，其為訴訟上之證明，須於通常一般之人，
      均不致有所懷疑，而得確信其為真實之程度者，始得據之為有罪之認定，倘其
      證明尚未達到此一程度，而有合理之懷疑存在時，即無從為有罪之認定（最高
      法院七十六年台上字第四九八六號判例參照）。
  三、訊之被告堅詞否認意圖販賣而持有安非他命，辯稱：查扣之安非他命均係伊於
      八十八年二、三月間一次購入，購入之時既打算自己吸用也打算販賣，但伊不
      久即因販賣安非他命遭人指證而查獲，因伊將安非他命、磅秤、夾鍊袋等販毒
      物品置於他處，以致於警方八十八年五月初前往其北投住處搜索時，並無所獲
      ，伊於八十八年二月至四月間雖有販賣安非他命之犯行，但已經法院判決確定
      ，警方遲至八十九年一月二十八日搜索扣得伊前案販毒留下之安非他命、磅秤
      、夾鍊袋等物，又將伊移由檢察官起訴，一事兩罰實不公平等語。
  四、經查：
    （一）公訴人認被告涉犯意圖販賣而持有安非他命，無非以扣案安非他命數量九
          包，共計一百五十三點三三公克，數量之大足認被告因意圖販賣而持有安
          非他命；且電子秤係用以分裝秤重之用，夾鍊袋多只均可證明被告因意圖
          販賣安非他命而持有安非他命之事實。
    （二）惟查所謂意圖販賣而持有第二級毒品者，係指被告購入第二級毒品之初，
          並非意在販賣，而係購入持有後始起意販賣而尚未販出者言，苟被告以營
          利為目的，將第二級毒品購入，縱未販出，亦應論以販賣既遂罪，而非意
          圖販賣而持有（最高法院二十五年非字第一二三號判例、最高法院九十年
          度台上字第二０四六號判決參照）。本件疑似安非他命物品，經檢驗結果
          ，確實檢出安非他命成分，純度約百分之九十八點二，總淨重一五三點三
          三公克，驗餘淨重一五三點零六公克，固有內政部警政署刑事警察局鑑驗
          通知書在卷可稽。惟公訴人既認為數量雖多，但無證據足以認定被告係以
          販賣營利之意思而販入安非他命，故不以販賣第二級毒品罪名起訴，又何
          能以相同證據推論被告係「意圖販賣」而持有安非他命？況毒品交易之動
          機、標的數量，因人因案而各異其趣，在論理上並無絕對之關連。自不得
          僅因查獲毒品數量多寡，逕行排除其他有利被告之可能，推測被告係自始
          意圖販賣營利而販入或係嗣後起意意圖販賣而持有。
    （三）且被告於八十九年一月二十九日警訊中雖供稱「（八十九年一月二十八日
          警方前來查獲）當時有乙名綽號兩百之男子向我拿取安非他命一小包（毛
          重約一公克，市價二千元）欲下樓出大門時，遇警盤查」、「該綽號兩百
          之男子向我要安非他命，是打我行動（電話）0000000000號，綽號兩百真
          實姓名不知道，其特徵為身高約一六０公分，略胖，戴眼鏡。未跟兩百說
          價錢，且正要將安非他命交給他時就遭警攔查」等語，則被告既尚未與綽
          號兩百之人說價錢，綽號兩百之人向被告拿安非他命，究係有償？無償？
          尚未究明，且被告嗣後即改稱攜帶安非他命一小包是要自己吸用，不是要
          給綽號兩百的人，警訊時因想儘早結束訊問而隨便回答等語。則單憑被告
          警訊之供述，尚不足以認定被告「自白」伊已萌生「販賣」安非他命予綽
          號兩百之人之意圖。
    （四）況被告辯稱：扣案之安非他命係伊於八十八年二、三月間意圖販賣、吸用
          而購入，與磅秤、殘渣袋均係伊前案販毒證物，但警方當初並未查獲；伊
          於八十八年四月被查獲後，並未再販賣安非他命，但有將已販入之安非他
          命留下自己吸用等語。經查：
        １、本院調取本院八十九年度訴字第七七號被告被訴販賣毒品案件之全部卷
            證，該案確實並未查獲任何物證，警員於八十八年五月三日前往被告位
            於台北市○○區○○路三一六巷十八弄四號三樓住所搜索時，並未查獲
            任何物品，此有台北市政府警察局北投分局搜索扣押筆錄附於台灣士林
            地方法院檢察署八十八年度偵字第七四三六號卷內可證；被告前經法院
            認定有販賣安非他命犯行，並非因於被告住處搜索扣得物證，而係以證
            人曾呈瑞、林慧雯之證詞及曾呈瑞住處搜索扣得之安非他命為證，此有
            本院八十九年度訴字第七七號判決可參。
        ２、而扣案之安非他命一百五十三點三三公克，究竟是否如被告供稱於八十
            八年二、三月間即已購買，抑或係八十九年一月查獲當時新購入者，如
            送鑑定，原不難明瞭，惟檢察官於本件起訴（八十九年十二月二十三日
            ）前之八十九年九月間，即將扣案之安非他命以違禁物為由，單獨聲請
            宣告沒收，並經本院八十九年度聲字第一０四四號裁定沒收銷燬後，由
            台灣士林地方法院檢察署檢察官於九十年二月執行銷燬，此有裁定、檢
            察官沒收物品處分命令影本在卷可參，本院已無從調取安非他命送請鑑
            定機關鑑定。
        ３、經傳訊執行搜索之警員丁○○雖證稱「（查獲）當時安非他命純度很高
            ，有摻過會有顏色，純度是九十八點二，沒有經過作手過，蠻新的。顏
            色是白色的新鮮的：：：聽說舊的話顏色會變，會變黃，我當時看沒有
            變黃的情形，是蠻白的」等語，惟經辯護人詰問後，證人丁○○亦證稱
            ：其在學校並未學過安非他命鑑識課程，也沒有從事鑑識安非他命之經
            驗，所謂聽說舊的安非他命會變黃是因為安非他命是氧化物，所以常理
            推論氧化會變黃等語（見本院九十年十一月八日訊問筆錄）；警員王詔
            科雖證稱「（四包安非他命查獲的情況是）結晶體：：：沒有水解的狀
            況」、「沒有很潮濕的狀況，純度問題沒有辦法目視，應該是新鮮的狀
            況，不會潮濕」、「我記得查獲的安非他命都是結晶的狀況，沒有放很
            久」、「（這些安非他命有用分裝袋）一包一包分開：：：我們有搜到
            一包的分裝袋」，然經辯護人詰問後，證人甲○○亦證稱：其在學校係
            行政系畢業，沒有學過化學鑑識等相關專業知識，雖然專辦毒品案件但
            查獲毒品後並不會隔一段時間觀看毒品變化等語（見本院九十一年一月
            七日訊問筆錄）。則證人丁○○、甲○○雖為承辦毒品案件之警員，但
            並無毒品鑑識之經驗與專業，渠所證稱扣案毒品看起來很白很新沒有放
            很久等語，核係證人臆測之詞，不足採為不利被告之認定。
        ４、且經本院詢問專司毒品鑑定之法務部調查局，該局覆稱「甲基安非他命
            在不受人為因素影響，處於一般溫度及濕度的環境下，至少可經數年不
            變」、「若甲基安非他命保存於一般環境下，其顏色是否會因吸收空氣
            中水分等雜質而會有些微變化以及變化時程及如何變化，本局無確切資
            料可供查考，歉難提供相關推斷。至於獲案甲基安非他命結晶之顏色時
            有不同，應係製造技術之良窳、製造所用之材質等因素所造成，毒品之
            保存時間可能僅為變化之因素之一，若甲基安非他命保存在密封環境下
            ，包括顏色在內之各種變化自然可能減緩或變化不顯著，惟本局亦無文
            獻資料可供佐證。然其化學性質至少可經數年不變，應仍可供吸食之用
            」，有該局九十年八月二十九日（九十）陸（一）字第九００五六七六
            一號函、九十年十一月三十日（九十）陸（一）字第九０一三二三八四
            號函可參，而據證人甲○○所稱，查獲之安非他命均以分裝夾鍊袋包裝
            ，且依證人丙○○所證稱安非他命存放於化妝台抽屜，則該處環境並非
            異常惡劣，又有夾鍊袋封裝保存，依前開法務部調查局說明以觀，保存
            經年吸用並非不能。是被告辯稱查獲之安非他命是八十八年二、三月間
            購入，其八十八年四月前案被查獲之後，未再販賣，已販入之扣案安非
            他命自行吸用等語，並非絕對不能採信。
          綜上，被告所辯扣案之安非他命、夾鍊袋、磅秤均為前案販賣安非他命留
          下未經查獲之證物，並非絕無可能。自不能僅因查獲大量安非他命、夾鍊
          袋、磅秤即推論被告係意圖販賣而持有安非他命。
    （五）至於被告對於安非他命來源，前後雖有不一，於警訊供稱扣案安非他命係
          八十九年一月十九日向嫂子購入，於偵查中供稱安非他命係嫂子寄放，嗣
          於本院又供稱係八十八年二、三月間意圖營利販賣而購入云云。惟徵諸前
          揭說明，積極證據不足以為不利被告事實之認定時，即應為有利於被告之
          認定，尚不得以被告所供前後不符，推論其犯罪。
  五、綜上所述，被告所辯並非絕無可能，本件證據既有合理懷疑，尚無法使本院達
      確信之程度，自不得遽論被告意圖販賣而持有第二級毒品之罪。
  六、又，被告於本院自白係八十八年二、三月間意圖營利販賣而購入本件扣案安非
      他命一節，經查與其警訊所稱扣案安非他命係八十九年一月十九日購入已不相
      符，與其偵查中供稱安非他命係他人寄放一節亦屬迥異，而扣案安非他命既已
      銷燬，同樣亦無從使本院確信該安非他命為八十八年二、三月間購入，而得證
      明被告自白與事實相符，是本院並不認為被告係涉犯販賣第二級毒品罪，而為
      前案（本院八十九年訴字第七七號）判決效力所及，故不諭知免訴判決，特此
      說明。
  七、本件檢察官起訴被告犯罪之罪名雖係毒品危害防制條例第五條第二項之意圖販
      賣而持有第二級毒品罪，惟查意圖販賣而持有毒品罪，與同條例第十一條第二
      項之持有第二級毒品罪，皆以持有第二級毒品為其基本犯罪事實，僅前者之罪
      係以有販賣之意圖而持有為其加重處罰之條件，故縱認被告並非意圖販賣而持
      有第二級毒品，但其持有第二級毒品之行為，既經起訴，法院自應審理（最高
      法院八十九年度台上字第二二三五號判決參照）。本件應審究者，為被告是否
      涉有毒品危害防制條例第十一條第二項之持有第二級毒品罪嫌？應如何論擬？
      經查：
    （一）被告於八十九年一月二十八日查獲時，持有之物品，經鑑驗結果，確係安
          非他命，已如前述，且為被告所是認，被告有持有第二級毒品之行為應堪
          認定。
    （二）惟被告自承施用第二級毒品，且被告查獲時尿液檢驗結果，亦呈安非他命
          陽性反應，其施用毒品犯行，經送觀察勒戒後，認無施用毒品傾向，由台
          灣士林地方法院檢察署檢察官於八十九年九月四日以八十九年度毒偵字第
          一七一四號不起訴處分確定，有不起訴處分書附卷可參。是其持有安非他
          命之行為，應為施用安非他命之行為所吸收，為該不起訴處分效力所及。
    （三）則被告持有安非他命之低度行為，既經不起訴確定效力所及，乃公訴人就
          被告八十九年一月二十八日持有安非他命之犯行，違背刑事訴訟法第二百
          六十條之規定再行起訴，依同法第三百零三條第四款規定，自應諭知不受
          理之判決。
據上論斷，應依刑事訴訟法第二百九十九條第一項前段、第三百零三條第四款，毒品
危害防制條例第八條第二項，刑法第十一條前段、第五十六條、第四十七條判決如主
文。
本案經檢察官蘇佩鈺到庭執行職務
中        華        民        國    九十一    年    四    月    十五    日
                                  臺灣士林地方法院刑事第四庭
                                          法  官  洪  慕  芳
右正本證明與原本無異。
如不服本判決，應於判決送達後十日內，向本院提出上訴狀。
                                          書記官  田  汲  雷
中        華        民        國    九十一    年    四    月    十六    日
附錄本案論罪科刑法條全文
毒品危害防制條例第八條第二項：
  轉讓第二級毒品者，處六月以上五年以下有期徒刑，得併科新臺幣七十萬元以下罰
  金。
